【裁判字號】    88,交訴,28
【裁判日期】    890126
【裁判案由】    業務過失致死
【裁判全文】
臺灣基隆地方法院刑事判決                          八十八年度交訴字第二八號
    公  訴  人  臺灣基隆地方法院檢察署檢察官
    被      告  乙○○
右列被告因業務過失致死案件，經檢察官提起公訴 (八十八年度偵續字第四三號 )，
本院判決如左：
    主      文
乙○○從事業務之人，因業務上之過失致人於死，處有期徒刑伍月。
    事      實
一、乙○○為華通貨運股份有限公司之大貨車司機，平日以駕駛貨車運送貨物為業，
    為從事駕駛業務之人，於民國八十七年四月十日上午十時十分許，駕駛車牌號碼
    ＧＢ─八六三號營業用大貨車，沿基隆市○○區○○路往市區方向行駛，途經光
    明路與自治街之交岔路口欲直行時，原應注意駕駛人應注意車前狀況，並隨時採
    取必要之安全設備，且當處為交岔路口，更應注意左右有無來車，提高警覺小心
    駕駛，以避免危險之發生，且依當時天氣晴朗、視距良好、路面乾燥無障礙物等
    情況，並無不能注意之情事，適有高和華騎乘車牌號碼ＧＯＩ─五八二號重型機
    車，由自治街往東興街方向欲越過光明路，亦疏未注意汽車（含機器腳踏車）行
    駛至交岔路口，應遵守燈光號誌之指示，竟未依號誌指示闖紅燈行駛至二路交岔
    處，乙○○卻僅留意綠燈通行之號誌疏未注意左側高和華所騎乘之機車已駛近交
    岔路口中心處，仍貿然朝路口行駛，迨見高和華行駛於其車前時，已閃煞不及，
    致其大貨車車前保險桿撞擊高和華機車右側車身，並將高和華人車往前拖行三‧
    五公尺始停住，高和華因而倒地致顱內出血、顱骨凹陷骨折，雖經送醫急救，仍
    延至同日十四時四十五分許終因傷重不治死亡。乙○○於肇事後於有偵查犯罪職
    權之機關尚不知何人為肇事者前，即主動以電話向警員報案表明其係肇事者，自
    首而接受裁判。
二、案經被害人高和華之女甲○○訴由暨台灣基隆地方法院檢察署檢察官相驗後自動
    檢舉偵查起訴。
    理      由
一、訊據被告乙○○對於其在右揭時、地駕車肇事，致被害人高和華受傷死亡之事實
    供承不諱，並有道路交通事故調查報告表一紙、現場照片十二幀在卷可資佐證。
    而被害人高和華確因本件車禍受傷死亡，亦經台灣基隆地方法院檢察署檢察官督
    同法醫師相驗明確，製有勘驗筆錄、相驗屍體證明書及驗斷書等附卷可稽。
二、被告乙○○雖辯稱：伊當時行向之號誌為綠燈，伊係綠燈直行，係因被害人高和
    華所騎乘之機車突然闖紅燈駛來，致其車閃避不及而撞擊，本件車禍伊無過失云
    云等語；按汽車行駛時，駕駛人應注意車前狀況，並隨時採取必要之安全措施，
    道路交通安全規則第九十四條第三項分別定有明文。又交通號誌係指揮交通之一
    種手段，綠燈號誌只表示駕駛人可前進行駛而已，駕駛人在行駛中仍需按道路交
    通安全規則第九十四條第三項之規定，注意車前狀況，並隨時採取必要之安全措
    施（參酌最高法院二十四年上字第一六九六號判例）。經查光明路為單行道路寬
    為八‧七公尺，本件車禍發生當時被害人騎乘機車闖紅燈行經肇事路口，已駛越
    交岔路口中心線，在距離對面自治街口僅剩三‧五公尺之地點機車右側踏板為被
    告之左前車頭所撞擊，而被告之貨車當時仍未達交岔路口中線，且二車撞擊後，
    路面遺留有機車三‧五公尺之刮地痕，卻未見剎車痕等情，此有卷附之道路交通
    及現場照片在卷可參，且經證人即至現場處理之交通隊警員郭衍綽證稱：大貨車
    左前車頭與機車右側踏板受損，機車擋風玻璃有破損，現場機車是左倒，刮地痕
  是在大貨車的車底下，現場無煞車痕等語。而被告行經該交岔路口時，並未見被
    害人所騎乘之機車自其左側駛來欲穿越光明路，發現被害人時被害人已行至車前
    來不及剎車就撞上等情，亦為被告所自承，足認被告行經上開肇事路口時，應有
    較大之預見空間注意被害人所騎乘之機車自其左側駛來，竟於路口疏未注意左右
    來車，並隨時採取必要之安全措施，以致肇事，被告之行為自有過失。另本件經
    送台灣省基宜車輛行車事故鑑定委員會及台灣省車輛行車事故覆議委員會鑑定及
    覆議之結果，雖均認本件車禍肇事原因是因被害人高和華騎乘機車闖紅燈所致，
    被告並未發現違規行為云云。但查該鑑定意見書係依據被告之供述及證人高麗鳳
    之證言作成，認為被害人闖紅燈行駛為肇事原因，被告駕車行經該處依號誌行駛
    ，則無肇事原因，但對於被害人闖紅燈之行為，被告是否全然無避免危險發生之
    時間、空間？則完全未於鑑定及覆議意見書中提及，則尚難憑此即為被告有利之
    認定，次按汽車司機有隨時警戒前方小心駕駛，預防危險發生之義務，被告既以
    駕駛大貨車為業，應深知汽車司機駕駛大貨車行駛交岔路口之通衢大道，對於用
    路人車安全，自應為相當之注意，縱令其行車至上述路口時，其行車方向之燈光
    號誌係屬綠燈，然路燈可通行，不過為指揮交通之一種手段，途中有無發生危險
    之可能，前後左右有無障礙或人車往來之情形，仍應為被告駕駛大貨車時所應確
    實注意，而其竟未注意被害人高和華所駕駛之機車自其左側欲穿越光明路，迨被
    害人高和華駛近被告大貨車正前方，被告方才發現被害人之機車，致其閃煞不及
    車前保險桿直接衝撞擊被害人高和華所騎乘之機車，其有過失，至為明顯。雖被
    害人高和華疏未注意交通號誌之指示闖紅燈行駛，於本件車禍之發生，亦與有過
    失，但被告仍難辭過失之責。而被害人高和華確因本件車禍死亡，已如上述，則
    被告之過失行為與被害人之死亡間自具有相當因果關係，本件事證已臻明確，被
    告之犯行洵堪認定。
三、被告乙○○為華通貨運股份有限公司之大貨車司機，平日以駕駛大貨車運送貨物
    為業，駕駛當係其業務範圍，其於執行業務中，因過失肇事，致人於死，核其所
    為，係犯刑法第二百七十六條第二項因業務上之過失致人於死罪。其於肇事後，
    於偵查犯罪職權之機關尚不知何人為肇事者前，即主動向警局報案表明其為肇事
    者及陳述肇事之經過，並接受裁判等情，此有基隆市警察局第三分局七堵派出所
    警員所製作之案件初步調查報告書一紙附卷可稽，核與自首條件相符，應依法減
    輕其刑。爰審酌被告為駕駛大貨車為業之職業駕駛人，應深知駕駛大貨車行駛至
    交通繁忙之交岔路口，應提高警覺隨時警戒前方，預防危險發生之義務，竟疏未
    注意左右人車往來以致肇事，其過失程度非輕，且至今尚未與被害人家屬達成和
    解賠償損害，惟被害人對於本件車禍亦與有過失、被告之素行尚佳、態度尚稱良
    好等一切情狀量處如主文所示之刑，以示懲儆。
四、據上論斷，應依刑事訴法第二百九十九條第一項前段，刑法第二百七十六條第二
    項、第六十二條前段，罰金罰鍰提高標準條例第一條前段，判決如主文。
本案經檢察官蔡和憲到庭執行職務
中      華      民     國     八十九    年      一    月    二十六      日
                                臺灣基隆地方法院交通庭
                                    法  官  汪  梅  芬
右正本證明與原本無異。
對於本件判決如有不服，應於收受送達後十日內，向本院提出上訴書狀，上訴於臺灣
高等法院，並按他造當事人之人數附具繕本。
                                    書記官  張  堅  國
中  華      民     國     八十九     年    二     月      三        日
附錄論罪法條：
刑法第二百七十六條第二項：
從事業務之人，因業務上之過失犯前項之罪者，處五年以下有期徒刑或拘役，得併科
三千元以下罰金。


司法院資訊處製作；財團法人民間司法改革基金會備份。
